臺灣嘉義地方法院刑事判決　　　　　　　　　　　　　九十一年度交訴字第一七號
　　公　訴　人　臺灣嘉義地方法院檢察署檢察官
　　被　　　告　甲○○
右列被告因過失致死等案件，經檢察官提起公訴（九十一年度偵字第九五三號），本
院判決如左：
    主  文
甲○○從事業務之人，因業務上之過失致人於死，處有期徒刑拾月；又駕駛動力交通
工具肇事，致人死亡而逃逸，處有期徒刑拾月；應執行有期徒刑壹年伍月，緩刑參年
。
    事  實
一、甲○○業農，平日駕駛自小貨車載運農具、肥料、農產品，以駕車為其附隨業務
    。於民國九十一年一月三日十八時十分許，駕駛其所有之車牌號碼Ｃ三─一一六
    一號自小貨車，沿嘉義縣中埔鄉○○○○道，由東往西方向行駛，途經中埔鄉○
    ○○○道八公里八百公尺處，原應注意汽車行車速度，須依標誌之規定，無標誌
    者，在郊外道路，時速不得超過六十公里，又汽車行駛時，駕駛人應注意車前狀
    況，並隨時採取必要之安全措施，而依當時天候晴天、路面乾燥、無缺陷、無障
    礙物、視距良好之情形下，並無不能注意之情事，竟疏於注意車前狀況，貿然以
    時速約六十至七十公里之車速行經該地，適有林周文騎乘腳踏車於同向前方行駛
    ，驟遭甲○○所駕駛之該自小客貨車左前車頭撞及，致林周文彈落路面，受有胸
    部骨折併血氣胸、頭部外傷併顱內出血等傷害，甲○○在猛烈撞擊後已知悉肇事
    ，惟非但未報警救護，並留於現場等候處理，反為逃避肇事責任，竟另行起意，
    不顧林周文安危，即駕車逃逸，而林周文經警於同日十八時十二分許據報送醫後
    ，仍因傷重延於同日十九時十七分許死亡。嗣於同日二十二時四十分許，為警依
    鑑錄器等證物循線在中埔鄉○○村○○路七八八巷十一號逮捕及比對甲○○所有
    之自小客車與車禍現場掉落遺留之車門手把、車前方向燈角碎片相符而查獲。
二、案經嘉義縣警察局中埔分局報請臺灣嘉義地方法院檢察署檢察官相驗後自動檢舉
    偵查起訴。
    理  由
一、訊據被告甲○○固對於右揭車禍之發生及駕車駛離現場之事實坦承不諱，惟於本
    院審理時辯稱車子沒開很快，被害人騎車到快車道，當時被害人的車子前面有車
    經過，沒注意而撞到伊云云。經查，被告於右揭時地與被害人林周文發生車禍之
事實，業據被告於警訊及偵查中自承在卷，核與證人劉明季、劉明炎、劉陳爽、
    呂淑華、劉錦鴻於警訊時證述情節相符，並有道路交通事故調查報告表及現場照
    片六張及相驗照片六張附卷可稽，且經嘉義地方法院檢察署檢察官比對現場遺留
    車體碎片二塊，黑色標有證物二之破片，與車牌號碼Ｃ三─一一六一號自小客車
    之左側車門手把缺損相符，藍色標有證物一之破片，與該自小貨車左前燈下方藍
    色車身之破裂處吻合，且該自小貨車之車體顏色為藍色，亦與被害人所騎遭撞擊
    毀損之腳踏車左車把及前輪軸左側螺帽沾染之藍色車漆吻合，有勘驗筆錄及比對
    車損照片十一幀在卷可參。而被害人林周文確係因本件車禍受有頭部外傷併顱內
    出血、胸部骨折併血氣胸等傷害，經送醫不治死亡，亦經臺灣嘉義地方法院檢署
    檢察官督同檢驗員相驗屬實，並製有勘驗筆錄、相驗屍體證明書、驗斷書等在卷
    可憑。按汽車行車速度，須依標誌之規定，無標誌者，在市區道路，時速不得超
    過四十公里，在郊外道路時速不得超過六十公里；又駕駛人應注意車前狀況，作
    隨時停車之準備並採取必要之安全措施。道路交通安全規則第九十三條第一項第
    一款，第九十四條第三項分別定有明文。本件被告駕車自應注意上述道路交通安
    全規定，且依當時之狀況為天候晴天、路面乾燥、無缺陷、無障礙物、視距良好
    ，有該道路交通事故調查報告表可按，並無不能注意之情事。本件被告車禍當時
    行車時速約六、七十公里，而被害人騎乘腳踏車行駛於前方，被告有開車燈，但
    沒有察覺被害人等情，業據被告於偵查時自承在卷可按，被告於視距良好情況下
    竟未注意被害人行駛於前方，貿然以時速約六十至七十公里之車速行駛，被害人
    驟遭被告之自小客貨車左前車頭撞及，致被害人彈落路面，受有胸部骨折併血氣
    胸、頭部外傷併顱內出血等傷害，經送醫不治死亡，被告顯有過失。被告雖以前
    詞置辯，惟依車損狀況、撞擊點比對結果、現場遺留跡證位置及被害人受傷程度
    以觀，被害人應係騎乘腳踏車行駛於被告所駕駛自小貨車前方，遭被告高速撞及
    致受重傷不治死亡，被告所辯顯係事後卸責之詞，不足採信。且被害人因本件車
    禍死亡，與被告之過失行為間，並有相當之因果關係。又汽車駕駛人，駕駛汽車
    肇事致人受傷或死亡，應即採取救護或其他必要措施，並向警察機關報告，不得
    駛離，道路交通管理處罰條例第六十二條第一項定有明文。被告肇事後，其所駕
    駛之自小貨車因強烈碰撞致擋風玻璃破損、左前方向燈破裂等損壞，此有車損照
    片在卷可按，足見當時撞擊力量之強，衡諸常情，人體受此重大撞擊，非死即傷
    ，當為被告所能認識。被告肇事致人死傷未下車察看，竟加速駛離現場，顯見被
    告確有肇事使人受傷後逃逸之行為，是其肇事逃逸之犯行亦堪以認定。
二、核被告所為，因駕車之過失致被害人死亡部分，係犯刑法第二百七十六條第二項
    之過失致人於死罪；被告駕駛上開動力交通工具肇事，致被害人傷重死亡而逃逸
    部分，係犯同法第一百八十五條之四肇事逃逸罪。查被告業農，平日駕駛自小貨
    車載運農具、肥料、農產品，當日工作完欲返家途中發生車禍等情，業據被告陳
    明在卷，乃從事駕駛為其附隨業務之人，則其於執行業務駕車肇事致人死亡，應
    係犯刑法二百七十六條第二項之業務過失致人於死罪，公訴人以同法第二百七十
    六條第一項過失致人於死罪起訴，其起訴法條尚有未洽，應予變更。被告所犯上
    開二罪，犯意各別，行為互異，應予分論併罰。爰審酌被告之素行、過失程度及
    肇事後棄被害人於不顧，其罪行甚重，惟念其犯罪後業與被害人家屬達成和解（
    有嘉義縣水上鄉調解委員會調解書一份在卷可參），犯罪後態度尚稱良好等一切
    情狀，分別量處如主文所示之刑，並定其應執行之刑。又被告前未曾受有期徒刑
    以上刑之宣告，有臺灣高等法院被告全國前案紀錄表在卷可稽，其因一時失慮，
    致犯刑章，經此教訓，當知所警惕而無再犯之虞，本院認所宣告之刑以暫不執行
    為適當，爰併諭知緩刑三年，以啟自新。
據上論斷，應依刑事訴訟法第二百九十九條第一項前段、第三百條，刑法第二百七十
六條第二項、第一百八十五條之四、第五十一條第五款、第七十四條第一款、罰金罰
鍰提高標準條例第一條前段，判決如主文。
本案經檢察官陳昭廷到庭執行職務
中      華      民      國    九十一    年      四      月    二十九    日
                                      臺灣嘉義地方法院交通法庭
                                        審判長法官  沈  福  財
                                              法官  許  兆  慶
                                              法官  陳  端  宜
右正本證明與原本無異。
如不服本判決，應於判決送達後十日內，向本院提出上訴狀。
中      華      民      國    九十一    年      四      月    二十九    日
                                  書記官  尹  玉  琪
附錄論罪科刑法條
中華民國刑法第一百八十五條之四
駕駛動力交通工具肇事，致人死傷而逃逸者，處六月以上五年以下有期徒刑。
中華民國刑法第二百七十六條
因過失致人於死者，處二年以下有期徒刑、拘役或二千元以下罰金。
從事業務之人，因業務上之過失犯前項之罪者，處五年以下有期徒刑或拘役，得併科
三千元以下罰金。
